【裁判字號】    99,簡上,69
【裁判日期】    990702
【裁判案由】    詐欺
【裁判全文】
臺灣新竹地方法院刑事判決              99年度簡上字第69號
上  訴  人
即  被  告  甲○○
上列上訴人即被告因詐欺案件，不服本院新竹簡易庭99年度審竹
簡字第151 號，中華民國99年3 月17日第一審簡易判決（聲請案
號：99年度偵字第208 號），提起上訴，本院管轄第二審之合議
庭判決如下：
    主  文
上訴駁回。
    事  實
一、甲○○明知近年來臺灣社會盛行以虛設、租賃、借用或買賣
    人頭帳戶之方式，供詐騙集團作為詐欺他人交付財物或恐嚇
    他人交付贖金等不法用途，亦知金融機構帳戶係個人理財之
    重要工具，且關係個人財產、信用之表徵，應可預見他人向
    其收購金融機構帳戶之存摺、印章、金融卡及可語音查詢個
    人存款帳戶之密碼者，目的及手段詭異，應有持帳戶等相關
    物件，供己詐騙或恐嚇他人錢財之意圖，其亦知悉提供帳戶
    之存摺、金融卡供他人使用，具有幫助掩飾或藏匿他人犯罪
    所得財物之可能性，竟仍基於縱有人以其金融帳戶實施詐欺
    犯罪亦不違背其本意之幫助詐騙集團從事詐欺取財行為的犯
    罪意思，於民國98年10月23日下午4 時許，在新竹市中正台
    夜市前路旁，將其向渣打國際商業銀行申設帳號0000000000
    0000號帳戶（下稱渣打銀行帳戶）之提款卡及密碼等物，交
    付予真實姓名不詳年約19歲之男子。嗣後該詐騙集團所屬成
    員取得甲○○上開渣打銀行帳戶資料後，即基於意圖為自己
    不法所有之詐欺犯意，(1)於98年10月24日某時許，以電話向
    丙○○佯稱，因網路購物付款設定錯誤，恐遭分期扣款需至
    自動櫃員機更正等語，致丙○○陷於錯誤，而於同日晚上6
    時43分許，依該詐騙集團成員指示，利用渣打銀行設置之自
    動櫃員機，現金存款新臺幣（下同）1 萬6,000 元至上開渣
    打銀行帳戶內。(2)又於98年10月24日下午4 時許，以電話向
    乙○○佯稱，因網路購物付款設定錯誤，恐遭分期扣款需至
    自動櫃員機更正等語，致乙○○陷於錯誤，而於同日晚上5
    時27分許，依該詐騙集團成員指示，利用渣打銀行設置之自
    動櫃員機，分別現金存款8 萬元、9,000 元至上開渣打銀行
    帳戶內。(3)又於98年10月24日晚上6 時許，以電話向丁○○
    佯稱，因網路購物付款設定錯誤，恐遭分期扣款需至自動櫃
    員機更正等語，致丁○○陷於錯誤，而於同日晚上6 時38分
    許、6 時57分許，依該詐騙集團成員指示，分別利用新光銀
    行及渣打銀行設置之自動櫃員機，轉帳2 萬9,989 元及1 萬
    5,000 元至上開渣打銀行帳戶內。嗣因丙○○、乙○○、丁○○察覺有異，報警處理，始循線查悉上情。
二、案經新竹市警察局第二分局報請臺灣新竹地方法院檢察署檢
    察官偵查聲請簡易判決處刑。
    理  由
壹、程序部分：
一、按被告以外之人於審判外之言詞或書面陳述，除法律有規定
    者外，不得作為證據；又被告以外之人於審判外之陳述，雖
    不符合同法第159條之1至第159條之4之規定，但經當事人於
    審判程序同意作為證據，法院審酌該言詞陳述或書面陳述作
    成時之情況，認為適當者，亦得為證據。當事人、代理人或
    辯護人於法院調查證據時，知有第159條第1項不得為證據之
    情形，而未於言詞辯論終結前聲明異議者，視為有前項之同
    意，刑事訴訟法第159條第1項及第159條之5分別定有明文。
    經查，本判決下列所引用之各該被告以外之人於審判外之陳
    述（包含書面陳述），除公務員職務上製作之紀錄文書，並
    無顯不可信之情況，依刑事訴訟法第159 條之4 第1 款規定
    ，有證據能力外，其餘亦屬傳聞證據部分，檢察官、被告於
    本院準備程序中均表示沒有意見，且迄於言詞辯論終結前亦
    未聲明異議。本院審酌上開證據資料製作時之情況，尚無違
    法不當及證明力明顯過低之瑕疵，亦認為以之作為證據應屬
    適當，故揆諸前開規定，爰依刑事訴訟法第159 條之5 規定
    ，認前揭證據資料均有證據能力。
貳、實體部分：
一、訊據被告甲○○矢口否認有何幫助詐欺取財犯行，辯稱：我
    沒有幫助詐欺，我沒有將帳戶賣給別人，我是應徵工作，該
    公司表示要查明我有無卡債，要請小姐把錢存進我的帳戶，
    若有卡債，存錢進去會被扣掉，該公司就不會錄用我，我當
    時急於找工作，才會被騙走提款卡及密碼云云。惟查：
（一）被害人丙○○、乙○○、丁○○分別於事實一(1)(2)(3)所載
      之時地，均遭詐騙集團成員詐騙而陷於錯誤，各匯款1 萬
      6,000 元、8 萬元及9,000 元、2 萬9,989 元及1 萬5,00
      0 元至被告甲○○向渣打銀行申設帳號00000000000000號
      之帳戶等情，業據被害人丙○○、乙○○、丁○○於警詢
      中指述歷歷（參偵卷第7-8 頁、第9-10頁、第11-12 頁）
      ，並有對於被害人丙○○之匯款紀錄1 份、告訴人乙○○
      之自動櫃員機交易明細表2 份、被害人丁○○之自動櫃員
      機交易明細表2 份、渣打國際商業銀行股份有限公司營業
      部函暨被告甲○○之渣打銀行開戶資料、對帳單、有關丙○○之臺北縣政府警察局新莊分局福營派出所受理各類案
      件紀錄表、簡便格式表及受理刑事案件報案三聯單、內政
      部警政署反詐騙案件紀錄表各1 份、有關乙○○之臺北縣
      政府警察局新莊分局丹鳳派出所受理刑事案件報案三聯單
      及受理各類案件紀錄表、受理詐騙帳戶通報警示簡便格式
      表2 份及內政部警政署反詐騙案件紀錄表、有關丁○○之
      內政部警政署反詐騙諮詢專線紀錄表、桃園縣政府警察局
      八德分局四維派出所受理詐騙帳戶通報警示簡便格式表及
      受理各類案件紀錄表、金融機構聯防機制通報單各1 份附
      卷可稽（參偵卷第16頁、第17-18 頁、第19頁、第20-23
      頁、第24-27 頁、第28-33 頁、第34-37 頁）。是認被害
      人丙○○、乙○○、丁○○上開指述內容，堪足採信。
（二）被告雖以其係因求職經公司要求交出提款卡與密碼以便測
      試被告財務信用云云。惟查：被告於偵查中供稱其係依報
      紙徵才廣告而打電話與對方聯絡，並不知公司地點、亦不
      知要去何處上班，並未去公司面談，與對方係約在中正台
      夜市洽談，對方僅問密碼、有無卡債，並未談到薪資、勞
      健保等語（參偵卷第47頁），於本院則供稱對方於電話中
      表示見面時要其帶提款卡，工作性質是載小姐，但未要求
      具備職業駕照等語（參本院卷第41頁）。惟衡諸一般社會
      常情，應徵求職理應先瞭解對方公司名稱、營業項目、聯
      絡方式、公司住址等細節，以利判斷對方公司人員所陳述
      招聘內容之真實性為何，此為社會一般常情。惟依被告上
      開供述內容，其係經由報載電話號碼與對方取得聯絡，其
      對對方及嗣後於上揭時地向其取走前揭帳戶提款卡、密碼
      等之人等之真實姓名、年籍及住址等資料均不知悉，公司
      所在地、聯絡方式及經營項目等亦不清楚，也無面試，交
      付上揭帳戶提款卡及密碼等物之地點亦為新竹市中正台夜
      市前，並非公司所在地，已悖於一般社會常情。且被告已
      係成年人，自承前已有6 個職業以上之工作經驗，應徵地
      點均在欲工作之工廠或餐廳，不曾在路邊，且不曾交付提
      款卡及密碼給老板，只要交出身分證、存摺封面以供薪資
      轉帳即可等語（參本院卷第43-44 頁），則其既有豐富之
      工作經驗，豈有不知其於初見面即交付提款卡與密碼顯違
      應徵工作之慣例？再者，提款卡及密碼之功能，主要在於
      提領存款，均與應徵工作無涉，況僅憑上開帳戶資料又能
      如何知悉攸關個人隱私之信用卡使用資訊？而該公司竟以
      如此怪異之理由要求交付提款卡與密碼等資料，被告既已
      成年又有豐富之工作經驗，對於他人無端收取帳戶之反常
      現象，焉有不啟疑心之理，而不難預期對方可能將帳戶用
      於非法用途。顯見被告所稱上情均有違常理，惟被告卻在
      不確知其名義之上揭帳戶之提款卡及密碼等物究竟作為何
      用途，也不確知如何取回之情況下，將前開帳戶之存摺、
      提款卡及密碼等物交予對方，自無從解免被告之交付行為
      確有供實施詐騙行為後匯款使用之責。
（三）又按刑法上之故意，分直接故意（確定故意）與間接故意
      （不確定故意），「行為人對於構成犯罪之事實，明知並
      有意使其發生者」為直接故意；又「行為人對於構成犯罪
      之事實，預見其發生而其發生並不違背其本意者」為間接
      故意；而參以郵政儲金或銀行帳戶可供款項之存匯、提領
      ，一般人均可輕易申請開設，並無任何資格條件之限制，
      苟有使用金融存款帳戶之正當用途，自以使用其本人或可
      信賴之親友申請之帳戶，最為便利安全，始可避免帳戶名
      義人反悔或心存歹念，利用通知掛失止付、變更存戶印鑑
      圖章或換摺之方式，將帳戶內之款項領走一空，反致使用
      帳戶人蒙受損失，苟非為犯罪等不法目的或為掩飾自己真
      實身分，並藉以逃避查緝，依常情並無捨棄自己申設帳戶
      而迂迴以花費金錢或其他方法向無相當信賴關係之陌生人
      取得帳戶使用之理，且近年來以詐欺取財之犯罪類型層出
      不窮，該等犯罪，多數均係利用他人帳戶作為詐欺所得財
      物之出入帳戶，業經媒體廣為披載，是依一般人通常之知
      識、智能及經驗，均已詳知向陌生人購買、承租或其他方
      法取得帳戶者，多係欲藉該帳戶取得不法犯罪所得，且隱
      匿帳戶內資金之實際取得人之身分，以逃避追查，被告係
      成年且有豐富工作經驗之人，對於交付上開渣打銀行帳戶
      之提款卡及密碼予真實姓名年籍不詳之詐欺集團成員，將
      可能被用來作為詐欺取財等非法用途上，應有所預見，被
      告顯有幫助詐欺取財之不確定故意存在，應堪認定，本件
      事證明確，被告犯行堪予認定，應依法論科。
二、論罪科刑
（一）按幫助犯之成立，主觀上行為人須有幫助故意，客觀上須
      有幫助行為，亦即刑法上之幫助犯，係對於犯罪與正犯有
      共同之認識，而以幫助之意思，對於正犯資以助力，而未
      參與實施犯罪之行為者而言（最高法院75年度台上字第15
      09號、84年度台上字第5998號、第6475號、88年度台上字
      第1270號判決均同此意旨）。
（二）被告甲○○基於幫助他人犯罪之不確定故意，提供銀行帳
      戶供詐騙集團使用，並未參與詐欺犯行之構成要件之實施
      ，核被告所為，係犯刑法第30條第1 項、第339 條第1 項
      之幫助詐欺取財罪，並應依刑法第30條第2 項規定，減輕
      其刑。
（三）被告甲○○係以一提供帳戶之幫助行為，幫助詐騙集團成
      員分別詐取被害人丙○○、乙○○、丁○○等3 人之財物
      ，應僅成立1 次幫助犯罪行為，併此敘明。
三、原判決認被告罪證明確，適用刑法第339 條第1 項、第30條
    第1 項前段、第2 項、第47條第1 項、第41條第1 項前段、
    第74條第1 項第2 款、第2 項第5 款、第93條第1 項第2 款
    ，刑法施行法第1 條之1 第1 項、第2 項前段等規定，並審
    酌被告明知近年來國內多有詐欺、恐嚇集團犯案，均係使用
    人頭帳戶以作為收受不法所得款項之手段，竟仍為幫助他人
    詐欺之犯行，以助長犯罪集團惡行，供詐欺犯取得所騙財物
    之工具，其對於社會秩序之擾亂不言而喻，及其幫助詐欺行
    為對被害人造成之損害而無從求償，以及被告犯罪後否認犯
    行等一切情狀，量處有期徒刑4 月，並諭知易科罰金之折算
    標準，又審酌被告前雖曾因故意犯罪受有期徒刑以上刑之宣
    告，然執行完畢後，5 年以內未曾因故意犯罪受有期徒刑以
    上刑之宣告，因一時失慮致罹刑章，經此偵查程序及科刑之
    教訓後，應已知所警惕，相信不會再犯，而認上開刑之宣告
    ，已足策其自新，所宣告之刑，以暫不執行為適當，併予宣
    告緩刑2 年，另為使被告深切反省，依98年9 月1 日施行之
    刑法第74條第2 項第5 款之規定，諭知被告應向指定之政府
    機關、政府機構、行政法人、社區或符合公益目的之機構或
    團體提供60小時之義務勞務，並依刑法第93條第1 項第2 款
    諭知緩刑期內付保護管束，以啟自新，兼觀後效，經核其認
    事用法均無不合，原判決量刑亦稱妥適，被告上訴猶否認犯
    行，為無理由，應予駁回。
四、據上論斷，應依刑事訴訟法第455條之1第3項、第368條，判
    決如主文。
本案經檢察官陳瑞仁到庭執行職務。
中    華    民    國    99    年    7     月    2     日
                  刑事第二庭    審判長法  官  賴淑敏
                                      法  官  楊數盈
                                      法  官  林惠君
以上正本證明與原本無異。
不得上訴。
中    華    民    國    99    年    7     月    2     日
                                      書記官  劉亭筠
附錄法條：中華民國刑法第339 條（普通詐欺罪）
意圖為自己或第三人不法之所有，以詐術使人將本人或第三人之
物交付者，處 5 年以下有期徒刑、拘役或科或併科 1 千元以下
罰金。
以前項方法得財產上不法之利益或使第三人得之者，亦同。
前二項之未遂犯罰之。

司法院資訊處製作；財團法人民間司法改革基金會備份。
